【裁判字號】    94,易,1430
【裁判日期】    951221
【裁判案由】    竊盜等
【裁判全文】
臺灣彰化地方法院刑事判決              94年度易字第1430號
公  訴  人  臺灣彰化地方法院檢察署檢察官
被      告  甲○○
            乙○○
共      同
選任辯護人  林見軍律師
上列被告等因竊盜等案件，經檢察官提起公訴（九十四年度偵字
第八二二八號），本院判決如下：
    主    文
甲○○、乙○○均無罪。
    理    由
一、公訴意旨略以：被告甲○○與乙○○係夫妻關係，其等因積
    欠債務，致位於彰化縣鹿港鎮廖厝里廖厝巷七九之二號住處
    房屋遭法院拍賣，嗣由告訴人謝丙○○與謝孟君拍定，並於
    民國九十四年五月十日取得權利移轉證書，詎被告甲○○、
    乙○○竟共同基於竊盜及毀損之概括犯意聯絡，連續於（一
    ）九十四年五月十日至同年七月二十三日間之某日，竊取上
    址一樓之鐵捲門一扇及木門二扇、二樓之木門二扇、三樓之
    木門六扇、二、三樓之木窗多個，且毀損二、三樓之馬桶三
    個；（二）同年七月二十三日至同年八月二十四日十五時間
    之某日，竊取上址一樓鋁門之門鎖頭、三樓頂白鐵蓄水桶二
    個，且毀損一、二樓間樓梯扶手、鐵柱、地磚多處、二樓木
    窗一扇、浴缸、洗臉盆共七個、馬桶四個、電源總開關、水
    龍頭等物，足以生損害於告訴人謝丙○○、謝孟君。俟經告
    訴人謝丙○○、謝孟君先後於同年七月二十三日、同年八月
    二十四日前往上址察看，始悉上情。因認被告二人涉犯刑法
    第三百二十條第一項之普通竊盜罪、第三百五十四條之毀損
    罪嫌。
二、按犯罪事實應依證據認定之，無證據不得認定犯罪事實。又
    不能證明被告犯罪者，應諭知無罪之判決，刑事訴訟法第一
    百五十四條第二項、第三百零一條第一項前段分別定有明文
    。次按所謂認定犯罪事實之證據，係指足以認定被告確有犯
    罪行為之積極證據而言，該項證據自須適合於被告犯罪事實
    之認定，始得採為斷罪之資料。事實之認定，應憑證據，如
    未能發現相當證據，或證據不足以證明，自不能以推測或擬
    制之方法，為裁判基礎。且認定犯罪事實所憑之證據，雖不
    以直接證據為限，間接證據亦包括在內，然而無論直接證據
    或間接證據，其為訴訟上之證明，須於通常一般之人均不致
    有所懷疑，而得確信其為真實之程度者，始得據為有罪之認
    定，倘其證明尚未達到此一程度，而有合理之懷疑存在而無
    從使事實審法院得有罪之確信時，即應由法院為諭知被告無
    罪之判決。再告訴人之指訴係以使被告受刑事訴追為目的，
    是其陳述是否與事實相符，仍應調查其他證據以資審認（最
    高法院二十九年上字第三一０五號、四十年臺上字第八六號
    、七十六年臺上字第四九八六號、五十二年臺上字第一三０
    ０號判例參照）。又依刑事訴訟法第一百六十一條第一項規
    定，檢察官就被告犯罪事實，應負舉證責任，並指出證明之
    方法。因此，檢察官對於起訴之犯罪事實，應負提出證據及
    說服之實質舉證責任。倘其所提出之證據，不足為被告有罪
    之積極證明，或其指出證明之方法，無從說服法院以形成被
    告有罪之心證，基於無罪推定之原則，自應為被告無罪判決
    之諭知（最高法院著有九十二年臺上字第一二八號判例足參
    ）。
三、公訴意旨認被告甲○○、乙○○涉犯竊盜及毀損罪嫌，無非
    係以被告二人之供述、告訴人謝丙○○之指訴、證人丁○○○之證詞、本院九十二年度執字第一二００七號民事執行乙
    案之卷證資料、現場相片為其主要依據。惟訊據被告甲○○
    、乙○○均堅決否認有何上開犯行，同辯稱：其等並無竊盜
    、毀損犯行，起訴書所列之物是其等搬離後才被破壞，可能
    是其等工廠雇用的外勞喝酒後破壞的等語。經查：
(一)被告甲○○所有之上開彰化縣鹿港鎮廖厝里廖厝巷七九之二
    號房屋及其坐落土地，因遭告訴人謝丙○○、謝孟君聲請強
    制執行，經本院查封且進行第四次拍賣仍無人應買，始由告
    訴人謝丙○○、謝孟君以拍賣底價承受，並於九十四年五月
    十日取得本院民事執行處核發之不動產權利移轉證書，嗣於
    同年八月二十四日經本院民事執行處法官勘驗房屋現況後點
    交予告訴人謝丙○○、謝孟君等情，業據本院調取本院九十
    二年度執字第一二００七號拍賣抵押物民事執行卷宗核閱無
    訛。是上開房屋自九十四年五月十日本院發給權利移轉證書
    予承受不動產之告訴人謝丙○○、謝孟君起，即歸屬告訴人
    謝丙○○、謝孟君所有。
(二)關於竊盜罪嫌部分：
    公訴人認被告甲○○、乙○○涉犯刑法第三百二十條第一項
    竊盜罪嫌，是以上開房屋之一樓鐵捲門及木門、一樓鋁門門
    鎖頭、二樓木門、三樓木門、二、三樓之木窗、三樓頂白鐵
    蓄水桶等物已附合成為房屋之重要成分，因告訴人謝丙○○
    、謝孟君取得上開房屋所有權而一併取得，被告甲○○、乙○○私自取走，已構成竊盜罪嫌。然按刑法上之竊盜罪，係
    以竊取他人所持有之物為成立要件，如對於自己持有之他人
    所有物，而為不法取得之行為，即應成立侵占罪（最高法院
    十九年上字第一六七三號判例可資參佐）；如在自己持有中
    之物，因無侵害所有權人之實力支配權益的可能性，與竊盜
    罪之構成要件不符。本案上開房屋，原係被告甲○○、乙○○所管領使用，告訴人謝丙○○、謝孟君雖於九十四年五月
    十日因領得本院核發之權利移轉證明書，而取得上開房屋所
    有權，惟並未取得房屋之占有，上開房屋迄至同年八月二十
    四日始完成點交，有本院九十二年度執字第一二００七號權
    利移轉證明書、送達證書及執行筆錄影本各一份在卷可憑，
    足見上開房屋及附著於房屋之一樓鐵捲門及木門、一樓鋁門
    門鎖頭、二樓木門、三樓木門、二、三樓之木窗、三樓頂白
    鐵蓄水桶等物，於九十四年八月二十四日點交前，尚非在告
    訴人謝丙○○、謝孟君之持有、實力監督範圍內。是以，竊
    盜罪既係侵害財產監督權之罪，縱被告甲○○、乙○○有告
    訴人所稱於該段期間內拆除、移走前揭物品之行為，亦與竊
    盜罪之構成要件不符。
(三)關於毀損罪嫌部分：
    又上開房屋為被告甲○○、乙○○及其等子女居住，直至九
    十四年七月底始搬離該屋，且與該屋同在一圍牆內之工廠廠
    房，尚住有被告甲○○雇用之外勞等情，業據被告甲○○、
    乙○○於本院審理時供明在卷（見本院卷九十五年十二月七
    日審判筆錄第十六至二十頁），並為告訴人謝丙○○所不否
    認。稽諸上開房屋非僅被告甲○○、乙○○二人居住，且其
    等搬離後，該屋係處於無人管領之狀態，他人亦可能進入破
    壞物品等情以觀，本案既未當場查獲被告甲○○、乙○○涉
    有毀損之犯行，證人即告訴人謝丙○○於本院審理時以證人
    身份、證人即伊夫戊○○亦到庭均證述未目睹被告二人有破
    壞行為（見本院卷九十五年五月二十六日審判筆錄第九頁、
    同年十二月七日審判筆錄第六頁）等語在卷，實難僅因被告
    甲○○、乙○○於九十四年五月十日告訴人謝丙○○、謝孟
    君取得上開房屋所有權起至同年七月底止，居住於上開房屋
    ，逕予推論被告二人係毀損起訴書所載物品之人。再者，關
    於上開房屋遭毀損之時點，僅有告訴人謝丙○○籠統之指訴
    係於九十四年五月十日至同年七月二十三日間之某日，及同
    年七月二十三日至同年八月二十四日十五時間之某日，已難
    遽為不利於被告二人之認定。縱認被告甲○○、乙○○因不
    滿拍賣價格過低而有共同毀損前揭物品之嫌疑或可能，然既
    乏積極證據足以證明，揆諸前開最高法院判例意旨，自不得
    以推測或擬制之方法，為不利於被告甲○○、乙○○之認定
    。
四、綜上所述，公訴人認被告甲○○、乙○○涉嫌竊盜罪及毀損
    罪所憑之證據，尚未達於通常一般之人均不致有所懷疑，而
    得確信被告二人有竊盜及毀損行為之程度，依刑事訴訟制度
    「倘有懷疑，即從被告之利益為解釋」、「被告應被推定為
    無罪」之原則，即難據為被告甲○○、乙○○不利認定。此
    外，復查無其他積極證據，足資認定被告二人有何公訴人所
    指之犯行，應認其等被訴事實不能證明，揆諸前揭說明，自
    應為被告甲○○、乙○○無罪之諭知。
據上論斷，應依刑事訴訟法第三百零一條第一項，判決如主文。
本案經檢察官黃淑媛到庭執行職務。
中    華    民    國      95    年    12    月    21  日
            刑事第一庭    審判長  法  官  周淡怡
                                  法  官  吳永梁
                                  法  官  周莉菁
以上正本證明與原本無異。
如不服本判決，應於判決送達後十日內向本院提出上訴狀（須附
繕本），上訴於臺灣高等法院臺中分院。
中    華    民    國    95    年    12    月    27    日
                                  書記官  黃當易


司法院資訊處製作；財團法人民間司法改革基金會備份。
